臺灣臺南地方法院刑事判決　　　　　　　　　　　　　九十年度易字第二三六六號
　　公　訴　人　臺灣台南地方法院檢察署檢察官
　　被　　　告　乙○
右列被告因傷害等案件，經檢察官提起公訴（九十年度偵字第六五五九號），本院判
決如左：
    主  文
乙○以強暴妨害人行使權利，處拘役參拾日，如易科罰金，以參佰元折算壹日。
    事  實
一、乙○因莊秀珍欠其債務未還，乃與甲○○（業經台灣台南地方法院檢察署另為不
    起訴處分確定）於民國九十年三月五日夜間七時三十分許，一同去台南縣永康市
    ○○路六一九巷二十二弄三十六號涂良文住宅找莊秀珍，經莊秀珍之女即涂良文
    之姊涂慧萍開門允其二人進入屋內後，涂慧萍不滿乙○與甲○○說要找其母莊秀
    珍討債，莊秀珍與甲○○睡覺，不要臉等語，即出言要求乙○與甲○○退出該處
    住宅，若不出去，即打電話報警等語，詎乙○非但留滯不退出，見涂慧萍打電話
    報警時，竟基於傷害之意思，施強暴手段去搶電話，將涂慧萍推倒在地，致涂慧
    萍左後腦血腫與左臀瘀血，妨害涂慧萍行使報警求助之權利，適涂良文返家見乙
    ○與涂慧萍搶電話，乃叫乙○出去，乙○仍堅持不退出，並謂「死也不出去」等
    語，涂良文始將乙○推出門外（傷害及侵入住宅罪部分業經告訴人撤回告訴，詳
    後述）。
二、案經涂慧萍、涂良文告訴台南縣警察局永康分局報告台灣台南地方法院檢察署檢
    察官偵查起訴。
    理  由
一、訊據被告乙○矢口否認有何以強暴之方式妨害涂慧萍行使報警求助之行為，辯稱
    ：「事後涂慧萍說要報警，伊沒看見她有無報警，案發當時伊沒有看見涂慧萍拿
    電話機要打電話」云云。經查：右揭被告乙○如何與涂慧萍拉扯電話線，妨害涂
    慧萍報警等情，業據告訴人涂慧萍迭於警訊、檢察官偵訊及本院調查、審理中指
    訴甚詳，核與在場目擊之另一告訴人涂良文所述情節相符。雖被告以上詞置辯，
    然證人甲○○於檢察官偵訊時亦到庭證稱：「（問：萍有否說你們不出去就報警
    ？）有」、「（問：你有否見到萍電話報警？）有」等語（詳偵卷第十八頁背面
    、第二十頁背面），足見案發當時告訴人涂慧萍確有擬以電話報警之舉。且被告
    亦自承：「涂良文一回來要拖我出去，我講我死也不回去」等語（詳本院九十一
    年一月二十八日審判筆錄），則衡諸常情，被告既受告訴人涂慧萍退去之要求，
    卻執意留滯其內，告訴人擬以電話報警時，被告豈有不加以阻止之理？雖證人甲
    ○○嗣證稱：「（問：你有否看到謝與萍搶電話？）沒有」等語（詳偵卷第二十
    頁背面），然被告與證人甲○○既一同前往上址向告訴人涂良文之母親討債，其
    此部分證詞之真實性即堪置疑，自不能作為有利被告之認定，綜上所述，自以告
    訴人涂慧萍、涂良文之指述堪為採信。被告上開所辯，顯係事後卸責之詞，不足
    憑採。本件事證明確，被告犯行洵堪認定，應依法論科。
二、核被告所為，係犯刑法第三百零四條第一項妨害人行使權利罪。爰審酌被告犯罪
    動機、目的、手段、所生危害暨其犯罪後態度等一切情狀，量處如主文所示之刑
    ，並諭知易科罰金之折算標準，以資懲儆。
三、至公訴意旨另以：被告乙○基於傷害之意思，將告訴人涂慧萍推倒在地，致告訴
    人涂慧萍左後腦血腫與左臀部瘀血，嗣經告訴人涂慧萍、涂良文命被告乙○退出
    住處，被告乙○仍堅持不退出，因認被告乙○涉有刑法第二百七十七條第一項之
    傷害罪及同法第三百零六條第二項之侵入住居罪嫌等語。惟按告訴乃論之罪，告
    訴人於第一審辯論終結前得撤回其告訴，又告訴經撤回者，應諭知不受理之判決
    ，刑事訴訟法第二百三十八條第一項、第三百零三條第三款分別定有明文。經查
    ，本件告訴人涂慧萍、涂良文告訴被告傷害、侵入住居罪案件，公訴意旨認係被
    告係觸犯刑法第二百七十七條第一項之傷害罪及同法第三百零六條第二項之侵入
    住居罪，惟此二罪依同法第二百八十七條及三百零八條第一項之規定，須告訴乃
    論。茲據告訴人具狀撤回告訴，有和解書一紙在卷可稽，揆諸首開說明，本應不
    經言詞辯論，逕為諭知不受理之判決。然因公訴意旨認被告所犯前揭刑法第三百
    零四條第一項妨害人行使權利罪與刑法第二百七十七條第一項之傷害罪、第三百
    零六條第二項之侵入住居罪間，有方法結果之牽連關係，為牽連犯，屬裁判上一
    罪，爰不另為不受理之諭知，附此敘明。
據上論斷，應依刑事訴訟法第二百九十九條第一項前段，刑法第三百零四條第一項、
第四十一條第一項前段、罰金罰鍰提高標準條例第一條前段、第二條，判決如主文。
本案經檢察官陳俊秀到庭執行職務。
中      華      民      國    九十一    年      四      月      八      日
                                  臺灣台南地方法院刑事第二庭
                                      法  官  鄭  燕  璘
右正本證明與原本無異。
如不服本判決，應於判決送達後十日內，向本院提出上訴狀。
                                      書記官  田  富  蓉
中      華      民      國  九十一    年      四      月      八      日
附錄本案論罪科刑法條全文：
刑法第三百零四條第一項
以強暴、脅迫使人行無義務之事或妨害人行使權利者，處三年以下有期徒
刑、拘役或三百元以下罰金。
